【裁判字號】    88,上更(一),847
【裁判日期】    890315
【裁判案由】    偽造文書等
【裁判全文】
臺灣高等法院刑事判決                        八十八年度上更(一)字第八四七號
    上  訴  人
    即  被  告  甲○○
    選任辯護人  余枝雄
右上訴人因偽造文書等案件，不服臺灣士林地方法院八十六年度訴字第四六八號，中
華民國八十六年五月二十二日第一審判決（起訴案號：臺灣士林地方法院檢察署八十
六年度偵字第三二一六號）提起上訴，經判決後，由最高法院第一次發回更審，本院
判決如左：
    主  文
上訴駁回。
    事  實
一、甲○○前於民國（下同）八十四年間因公共危險案件，經台灣台北地方法院判處
    有處徒刑二月確定，於八十五年三月二十八日易科罰金執行完畢，仍不知悔改，
    因其所居住之台北市○○○路○段三一六巷一弄一號一樓之房屋經其父分租予乙
    ○○，甲○○於八十五年九月十二日上午，竟意圖為自己不法之所有，未經承租
    人乙○○之同意，無故侵入乙○○所承租之房間，擅取乙○○所有華南商業銀行
    （下稱華南銀行）之存摺及印章，旋持該印章至該行蓋用於取款憑條上，向銀行
    人員詐領新台幣（下同）五千元，足生以損害於乙○○，嗣回至現場將存摺、印
    章歸於原位。
二、案經被害人乙○○訴由台灣士林地方法院檢察署檢察官偵查起訴。
    理  由
一、訊據上訴人即被告甲○○固坦承於右揭時地取走乙○○之印章及華南銀行之存摺
    ，並赴華南銀行領取五千元等情不諱，惟矢口否認有何竊盜、偽造文書之犯行，
    辯稱：乙○○於八十五年九月十一日晚間已同意借伊五千元，翌日因乙○○已出
    門，伊始進入乙○○承租之房間內取走前開印章、存摺云云。
二、經查：被告未經乙○○之同意，於右揭時地擅入乙○○所承租之房間內，竊取乙
    ○○所有之印章、存摺，旋赴華南銀行提領五千元等情，業據告訴人乙○○指訴
    綦詳，並有華南銀行存摺類存款取款憑條影本一紙（見偵查卷第五頁）在卷可稽
    ；又被告於盜領五千元後曾書立一字據，該字據上載明：「乙○○先生：請你原
    諒我這樣之行為，今早因向朋友借車，於半途撞到一位老人家使他左手骨折（斷
    了）今醫院急須手術費三萬元，而只湊到二萬多，且實在找不到更快的方法而出
    此下策，偷領了你銀行的伍千元。家裡因沒人在，至母親房間拿了鑰匙，而進入
    你房間，希望你能原諒這次不得已而作之行為。（PS煩請勿讓我父母知道謝謝）
    至於五千元及上次一千元一共六千元，這個月恐怕無法還你，可否讓我分攤兩次
    兩個月還你，並寫兩張房租收受單十月份及十一月份兩張。以上如能經你的原諒
    及同意這種還法，我必將永記你的恩惠。PS因等不到你所以寫此字條」等字樣，
    此有該字據一紙（見偵查卷第六頁）附卷可稽，衡諸常情，倘若告訴人乙○○於
    八十五年九月十一日晚間已同意借予被告五千元，並同意被告自取印章、存摺提
    領該五千元，則被告何須於事後書立前開字據，並請求乙○○原諒，足見被告係
    未經乙○○之同意擅入乙○○房內，盜取乙○○所有之存摺及印章，並赴銀行提
    領五千元，至為明確。被告辯稱其事先已取得乙○○同意云云，應為事後卸責之
    詞，委無足採。本件事證明確，被告犯行洵堪認定。雖證人即被告之父李明國於
    本院八十八年十二月二十七日訊問時證稱：被告要向乙○○借五千元時，被告及
    乙○○曾向伊說若到時被告沒還要抵房租，經伊同意，但當時乙○○沒有錢，說
    要把存摺及印章給被告自己去領云云，惟由上開被告所書立之字據內容可知告訴
    人並未同意借款或同意被告自取印章、存摺提領該五千元等情，且被告尚請求告
    訴人勿將此事告知被告父母，是證人李明國所為證言顯與事實不符，不能採為有
    利於被告之認定。至證人丙○○於本院同日訊問時證稱：伊居中調解被告與告訴
    人和解之事宜，當時他們二人都有分別向伊說明，伊勸他們要和解，告訴人說要
    三萬五千元，後來伊調解說還五千元就好云云，核證人丙○○所為證言，僅係被
    告犯罪後與告訴人和解之狀況，與被告是否成立犯罪無涉，亦不能採為對被告有
    利之認定。
三、按告訴乃論之罪，其告訴應自得為告訴之人知悉犯人之時起，於六個月內為之，
    刑事訴訟法第二百三十七條第一項定有明文。又告訴人於告訴期間內提起自訴，
    即已表明其訴追之意思，縱該自訴嗣因不合法經法院判決不受理，仍不影響前已
    合法之告訴。被告未經居住權人乙○○之同意，無故擅入乙○○居住處所，係犯
    刑法第三百零六條第一項無故侵入住宅罪，又該罪為告訴乃論之罪，而被害人乙
    ○○既已於八十五年十二月六日向士林地方法院提起自訴，表明訴追之意思，縱
    因該自訴嗣經法院判決不受理，然其既已於六個月告訴期間內表明訴追之意，揆
    諸前開說明，被害人就此部分已經合法之告訴，本院仍得加以審究，併此敘明。
    又被告竊取告訴人之印章、存摺，嗣持前開印章盜蓋於取款條上，赴銀行提領現
    款五千元，核其所為係犯刑法第二百十六條、二百十條行使偽造私文書罪、第三
    百三十九條第一項詐欺取財罪。至被告盜用印章乃偽造取款條之階段行為；而偽
    造後復持向銀行行使，偽造私文書之行為應為行使行為所吸收，均不另論罪。被
    告所犯上開三罪間，有方法結果之牽連關係，為牽連犯，應從較重之行使偽造私
    文書罪處斷。又查被告有如事實欄所載之犯罪科刑及執行情形，此有本院被告全
    國前案紀錄表一份（見本院卷）存卷可按，其受有期徒刑之執行完畢後，五年以
    內再犯本件有期徒刑以上之罪，為累犯，應依法加重其刑。
四、原審認被告事證明確，適用刑法第二百十六條、二百十條、第三百三十九條第一
    項、第三百零六條第一項、第五十五條、第四十七條、罰金罰鍰提高標準條例第
    一條前段，並審酌被告未經他人同意，擅入他人之居所，又竊取其存款、印章，
    嗣赴銀行盜領五千元，影響被害人之居住安全及財產權甚鉅，犯罪後又多所飾卸
    ，經勸解後始當庭返還所盜領之款項予被害人及其品性、生活狀況、智識程度，
    與犯罪後之態度等一切情狀，量處有期徒刑五月；並說明被告於八十五年九月十
    二日，偽以乙○○之名填寫之華南銀行提領五千元之存摺類存款取款憑條一紙，
    已經被告交付於華南銀行存卷中，非被告所有之物，而不宣告沒收。認事用法，
    核無不合，量刑亦屬適當，被告上訴意旨猶執前詞否認犯罪，指摘原判決不當，
    為無理由，應予駁回。
據上論斷，應依刑事訴訟法第三百六十八條，判決如主文。
本案經檢察官鍾鳳玲到庭執行職務。
中     華     民     國    八十九   年       三       月      十五      日
                             臺灣高等法院刑事第二十庭
                                 審判長法  官  房  阿  生
                                       法  官  胡  泉  田
                                       法  官  雷  元  結
右正本證明與原本無異。
如不服本判決應於收受送達後十日內向本院提出上訴書狀，其未敘述上訴之理由者並
得於提起上訴後十日內向本院補提理由書（均須按他造當事人之人數附繕本）。
                                       書記官  梁  雅  華
中     華     民     國    八十九   年       三       月      十七      日
附錄：本案論罪科刑法條全文
刑法第二百十六條
行使第二百十條至第二百十五條之文書者，依偽造、變造文書或登載不實事項或使登
載不實事項之規定處斷。
刑法第二百十條
偽造、變造私文書，足以生損害於公眾或他人者，處五年以下有期徒刑。
刑法第三百三十九條第一項
意圖為自己或第三人不法之所有，以詐術使人將本人或第三人之物交付者，處五年以
下有期徒刑、拘役或科或併科一千元以下罰金。
刑法第三百零六條第一項
無故侵入他人住宅、建築物或附連圍繞之土地或船艦者，處一年以下有期徒刑、拘役
或三百元以下罰金。


司法院資訊處製作；財團法人民間司法改革基金會備份。
